【裁判字號】    92,交上訴,790
【裁判日期】    920924
【裁判案由】    公共危險等
【裁判全文】
臺灣高等法院臺南分院刑事判決      九十二年度交上訴字第七九號  Ａ
      上  訴  人  臺灣臺南地方法院檢察署檢察官
      上  訴  人
      即  被  告  丁  ○  ○
      選任辯護人  楊  慧  娟
右上訴人因被告公共危險等案件，不服臺灣臺南地方法院九十年度交訴字第四一０號
中華民國九十二年六月九日第一審判決（起訴案號：臺灣臺南地方法院檢察署九十年
度偵字第八七二九號），提起上訴，本院判決如左：
      主      文
原判決關於過失傷害部分撤銷。
丁○○因過失傷害人致重傷，處有期徒刑陸月，如易科罰金，以佰元折算壹日。
其餘上訴駁回（即被訴肇事逃逸無罪部分）。
      事      實
一、丁○○於民國（下同）九十年七月二日上午八時十分許，駕駛車牌號碼ＳＶ─八
    八八０號自用小客車，沿臺南市○○區○○路二段內側快車道由南往北方向行駛
    ，行至該路與安吉路之設有燈光號誌管制之交岔路口時，應注意汽車行駛至交岔
    路口，轉彎車應讓直行車先行，而當時情形，客觀上並無不能注意之情事，其竟
    未注意其右後方慢車道尚有直行車輛行駛之情形，而自內側快車道超越外側快車
    道上由乙○○駕駛之車牌號碼ＵＬ─七九五六號自用小客車後，於該交岔路口貿
    然右轉，適有甲○○駕駛車牌號碼ＺＺＺ─０七六號輕型機車，沿海佃路慢車道
    由南往北方向駛至，亦應注意汽車行駛時，駕駛人應注意車前狀況，並隨時採取
    必要之安全措施，而依當時情形，亦無不能注意之情事，其能注意竟疏未注意該
    處為交岔路口，可能有車輛駛出或轉彎之車前狀況，仍貿然超速行駛，致煞避不
    及，機車左側前後飾板與自用小客車右後車門發生擦撞，造成甲○○人車倒地，
    受有頭部外傷併右側硬膜下血腫、蜘蛛膜下腔出血及腦水腫之傷害，經開刀手術
    後，迄今仍記憶不好，並常出現頭痛、頭暈、神經質、焦慮等重大難治之傷害。
二、案經臺南市警察局第三分局報請及甲○○訴由臺灣台南地方法院檢察署檢察官偵
    查起訴。
      理      由
一、有罪部分：
    訊據上訴人即被告丁○○（下稱被告）固坦承有於右開時、地駕車經過之事實，
    惟矢口否認有何肇事之行為，辯稱：該處是上班必經之處，當日確有駕車經過，
    惟並未與人發生車禍，係經警通知始知與人肇事云云。辯護意旨則略以：證人乙○○前後證詞互相矛盾，不應採信，且報案紀錄是機車自摔，足認本件車禍與被
    告無涉云云。惟查：
  (一)右揭事實，業據告訴人甲○○（下稱告訴人）於警、偵訊、原審及本院調查時指
    訴綦詳，而證人乙○○亦就其駕車沿海佃路行駛，準備要右轉安吉路時，因發現
    右後方有機車行駛，而減速讓機車先行，被告丁○○則駕車自左側超車後立刻右
    轉，於右轉彎之際，告訴人所駕駛機車車頭與被告小客車右後車門發生擦撞，致
    告訴人人車倒地一情，亦於原審審理時，到庭具結證稱甚詳（參見原審九十一年
    十一月七日審理筆錄），並經本院再於九十二年八月十九日訊問證人乙○○時證
    稱「九十年七月二日上午八時十分許，在台南市○○區○○路二段與安吉路口，
    有一甲○○騎機車被撞倒時我親眼看到。我看到甲○○的人，那人好像要將車停
    在路邊，結果沒有停，我就往前追，追到第三個紅綠燈，剛好是紅燈，我就用筆
    將肇事車輛的車牌號碼記信封背面，我再回到現場將該所載車牌號碼之信封交給
    警員，警員再交給前來處理的交通警察。本來是跟在肇事車子後面，但該車有超
    過一輛車駛在內車道，我還是在外車道，追到第三個紅綠燈，剛好是紅燈，大家
    都停下來，我才抄下肇事車輛之車牌，之後我再返回肇事現場。所追的車輛所記
    下之車牌號碼是正確的沒有錯。我回到現場，有二位警察及白小姐的二位同事。
    我把肇事車輛的車牌號碼交給警察，警察再交給交通警察，交通警察問我姓名及
    住址後，我才離開」等語（見本院九十二年八月十九日訊問筆錄），核與告訴人
    指訴之情相符，而告訴人受有右揭事實欄所載之傷害，亦有奇美醫學中心診斷證
    明書一紙在卷可憑，此外，並有臺南市警察局舉發違反道  路交通管理事件通知
    單、道路交通事故調查報告表各一紙、道路交通事故現場蒐證照片四十二幀在卷
    可資佐證。
  (二)雖然現場處理之警員丙○○於本院審理時證稱提供馬先生的資料是傷者公司的人
    等語，惟證人乙○○已將其親眼看到車禍肇事現場、追蹤肇事車輛及如何記下車
    輛號碼後再交給警察之整個過程描甚詳在卷，經核證人乙○○所為之證述情節
    以觀，證人乙○○確實親眼看到本件肇事車輛之現場，雖然警員丙○○所證述提
    供馬先生的資料是傷者公司的人等情，核與證人乙○○所證述伊把肇事車輛的車
    牌號碼交給警察，警察再交給交通警察，交通警察問我姓名及住址後，我才離開
    等對於交付該車牌號碼之情節有所不同，惟證人乙○○確有將其所記下之車牌號
    碼交給警察之事實則屬真實，且本件車禍迄今已二年餘，個人之記憶有限，證人
    之證述雖稍有不同，而該車牌號碼究竟在轉交過程上係由何人再轉交給警察，惟
    事實上則係證人乙○○追蹤被告丁○○之車輛所抄記之車牌號碼再轉交到承辦警
    員手中，因而警員丙○○及證人乙○○二人上開之證述，基本事實仍是相同，仍
    不能為被告有利之認定。
  (三)被告丁○○雖一再辯稱所駕駛小客車並未與告訴人機車發生擦撞，小客車車身上
    之擦痕，係出售車輛之前手所造成，並非本次車禍造成云云。
    按被告所駕駛之前開自用小客車，於九十年二月二十日，向蔡依璘所購得，固
      有汽車過戶登記書及交通部公路總局自行收納款項收據影本各一紙在卷可憑，
      而證人蔡依璘亦就售車前，該車左、右車身均有刮痕，有些刮痕可以分辨是售
      車前即有，有些刮痕則無法分辨等情，業據其於偵訊中具結證甚詳（參見偵查
      卷第十五頁正、背面筆錄），然上開汽車出售之日與本件肇事之日相隔甚久，
      且車輛售出後，即在被告之使用管領下，證人蔡依璘自不可能繼續關心該車之
      狀態，遑論進而確切知悉出售後，車輛實際使用之情形，是證人蔡依璘之證詞
      ，充其量僅得證明其出售車輛之際，車身有刮痕瑕疵之事實，尚無法藉此證明
      售該車售出約五個月後，有無與他車發生擦撞之事實，是證人蔡依璘之證詞，
      無法為被告有利之認定，核先敘明。
    再者，證人即至肇事現場處理之臺南市警察局交通隊警員丙○○亦就車禍發生
      後，前往現場處理、測繪，依現場不知名警員轉交乙○○交付之資料後，即於
      當日上午十時四十分許，通知被告駕駛上開自用小客車至臺南市警察局交通隊
      車禍處理小組安南站接受調查、勘驗車體損害痕跡，並於小客車右後車門處發
      現類似塵被抹掉之擦拭痕跡，該擦拭痕跡是新痕跡，當天發現之可疑新車損
      痕跡，均以紅筆在照片上圈出等情，於原審審理時，具結證稱甚詳（參見本院
      九十一年十一月七日審理筆錄），揆諸前開現場蒐證照片，證人丙○○於原審
      審理時當庭所指照片之新擦拭痕跡，核與告訴人機車左側前後飾板之擦痕高度
      相同，再參酌前揭目擊證人乙○○所證稱之車禍發生經過，被告所駕駛之自用
      小客車右後車門，確與告訴人機車左側前後飾板發生擦撞一情，應可認定。
  (四)被告丁○○及辯護意旨一再辯稱證人乙○○證詞前後不一，且證人乙○○所駕駛
    之車輛係自用小客車，竟於警訊中稱自用小貨車，及證人乙○○曾於八十九年間
    有超速、未帶安全帽等交通違規紀錄，證人乙○○證詞不足採信云云。
    按警、偵訊及審理筆錄之製作，或因訊問者之方式、或因紀錄者之用詞遣字方
      法，而有些許差異，在所難免，故仍應視各次筆錄間關於主要事實有無矛盾之
      處，始得採為認定事實之憑據，尚難因筆錄中與事實認定無關之細節有所差異
      ，即認定筆錄非出於真實而製作，核先敘明。證人乙○○之歷次證詞如下：於
      警訊中證稱「我駕駛ＵＬ─七九五六號自【小貨車】沿海佃路外側快車道南向
      北行駛，跟在ＳＶ─八八八０自小客車後面約五公尺，至事故地點該自小客車
      要右偏未打方向燈，擦撞同向在右前行駛之ＺＺＺ─０七六號輕機車」等語（
      參見南市警三刑偵字第五０八號卷第五頁背面），於檢察官偵訊時證稱「一時
      間機車的樣子我忘了，轎車是這部（指被告所駕車輛）沒錯，當時我是開車在
      海佃路二段要右轉安吉路，被害人騎機車在我右邊，當時我讓被害人的機車先
      行，當我準備右轉時，我的左邊有部轎車大幅度右轉，超越我的車前面，就在
      我車子前方，被害人機車車頭撞到小客車的右車身，結果，機車倒地，．．．
      」等語（參見偵查卷第十六頁正、背面），於原審審理時證稱「（問：被告之
      車輛是在你的前面或左邊？）原本在我的左邊，後來在右轉的時候超到我前方
      ，撞到右方前後車門中，撞到機車之前頭」等語（參見原審九十年十二月六日
      審理筆錄），「（法官問：你是如何看到車禍的？）我是走海佃路，由南向北
      ，準備要右轉安吉路，看到一台機車在我的右後方，我就讓他先行，這時穾然
      有一輛（汽車）從我的左後方繞到我的正前方右轉，機車就碰到汽車的右後方
      後摔倒，汽車仍繼續往前走．．，（法官問：當時你有無在機車的正後方？）
      是的．．，（你剛剛不是說機車在你的右後方？為何現在說是你在他的正後方
      ？）我讓機車先行後，我就右轉，所以變成在機車的正後方．．．，（車禍發
      生後，如何繞過機車去追肇事車輛？）我當時已經轉彎在安吉路的外側車道，
      我從安吉路走，不必繞過。（法官問：車禍發生以前，有無跟在這台小客車（
      指被告車輛）後面？）沒有。（法官問：為何你在警局與法院所陳述不同？）
      在警察局中警察問我怎麼追肇事者，我才回答說是跟在肇事車輛後面」等語（
      參見原審九十一年十一月七日審理筆錄）。揆諸證人乙○○歷次證詞雖略有出
      入，惟均就其駕駛車輛之行向、被告所駕小客車與告訴人機車在其面前發生，
      尾隨被告抄下車牌等情，在在詳述明確，並無扞挌、矛盾之處，且證人乙○○
      與被告間並不認識、更無仇恨，顯無誣陷被告犯罪之可能，而被告亦自承於車
      禍發生時，駕車行經該處，且行經路線（海佃路右轉安吉路），與證人乙○○
      所述相符，是證人乙○○之證詞，確係出於真實陳述，應可採信。
    至於證人乙○○所駕駛之上開車輛，係自用小客車一情，業據其自承在卷，核
      與被告提出依警訊資料至證人乙○○住處附近拍攝之自用小客車照片相符（參
      見原審審理卷九十年十二月十九日刑事答辯二狀及所附之該車交通違規紀錄）
      ，是警訊中將證人乙○○自用小客車載為小貨車，應係誤載或誤陳，惟不影響
      證人乙○○確有於上開時、地駕車經過事實之認定，再者，證人乙○○固曾於
      八十九年間因超速、未帶安全帽之交通違規紀錄，惟此與本案無關聯性。綜上
      所述，證人乙○○之自用小客車誤繕或誤陳為自用小貨車，或於八十九年間有
      無交通違規紀錄，與其證詞是否為真並無關聯性，無從以此認定證人乙○○之
      證詞無證明力，進而不予採信，被告所辯，容有未洽，併予敘明。
  (五)被告丁○○及辯護意旨辯稱本件車禍之報案紀錄是機車自摔，足認與被告無涉云
    云。經原審依職權向臺南市警察局調閱本件車禍報案紀錄及相關報案錄音帶，報
    案內容固載為「路面躺一個人（三０二報係機車自摔）」等旨，惟因逾錄音帶有
    效保存期間，致已無報案錄音資料等情，此有臺南市警察局九十年十二月三十一
    日南市九十警勤字第三五三六二號函及該函附之台南市警察局勤務指揮中心（一
    一０）受理各類案件紀錄表各一紙在卷可憑，是本院自無法依當時報案錄音內容
    比對報案內容之記載是否相符為調查，核先敘明。惟證人即前開臺南市警察局勤
    務指揮中心（一一０）受理各類案件紀錄表報案人欄上所「000000000
    0」號電話實際使用人黃國榮，則就本件車禍當日，其自高雄回來，自安吉路左
    轉海佃路，路過該交岔路口，而以該行動電話撥一一０報案，對當日報案內容已
    忘記，惟歷來路見交通事故，或因事故影響交通、或因有人躺在路上，而以電話
    報警之次數，共有四次，除了一次在高速公路翻車之經過親眼目睹外，其餘報案
    經驗中，從未當場目睹事故發生經過等情，於原審審理時，具結證稱在卷（參見
    原審九十一年十一月二十五日審理筆錄），並有中華電信公司股份有限公司台南
    營運處九十一年十一月一日南服二九一字第九一００六００九四九號函覆原審之
    電話客戶資料一紙可憑。參酌證人黃國榮自承之報案紀錄中，僅一次於高速公路
    上目睹車禍發生經過等情，而本件車禍並非發生於高速公路上，是證人黃國榮顯
    然未目睹本件車禍之發生經過，應可認定，從而，前開台南市警察局勤務指揮中
    心（一一０）受理各類案件紀錄表報案內容欄所載「路面躺一個人（三０二報係
    機車自摔）」等旨，顯與證人黃國榮報案之陳述內容不符，自難以該報案紀錄表
    所載，逕行認定本件車禍是機車自摔，進而憑以對被告為有利之認定，併此敘明
    。
  (六)按汽車行駛至交岔路口，轉彎車應讓直行車先行，又汽車行駛時，駕駛人應注意
    車前狀況及兩車併行之間隔，並隨時採取必要之安全措施，道路交通安全規則第
    一百零二條第一項第六款及第九十四條第三項分別定有明文。查被告丁○○及告
    訴人甲○○有經正常考領汽車駕照，俱為有駕駛經驗之人，對於上開交通安全規
    則自知之甚稔，為其應注意之事項，而肇事當時係天氣晴朗、光線充足、標線清
    晰、有燈光號誌管制之交岔路口、路面乾燥無缺陷、無障礙物、視距良好，有前
    開調查報告表可考，足見依當時狀況被告及告訴人客觀上並無不能注意之情況，
    被告駕車沿臺南市○○路○段內側快車道由南往北方向行駛，竟疏於注意右後方
    慢車道尚有直行車輛行駛之情形，未讓直行車先行，竟貿然超越外側快車道之車
    輛後，於交岔路口逕行右轉，適告訴人騎駛機車沿海佃路二段慢車道由南往北駛
    至，亦應注意交岔路口可能會有車輛轉彎之車前狀況，而疏未注意，貿然持速駛
    至，避煞不及，機車左側前後飾板與被告自用小客車右後車門發生擦撞，而倒地
    受傷，因而肇事，被告及告訴人自有違前開規定之注意義務，其均有過失。而告
    訴人雖與有過失，惟本件車禍既係被告之過失併合發生，被告之過失罪責自不能
    因此即解免。又被告之過失行為與告訴人所受上開傷害之間，顯有相當因果關係
    ，亦無疑義。被告辯稱無過失一情，顯係卸詞，不足採信。從而，本件事證已臻
    明確，被告犯行足堪認定。
  (七)按稱重傷者，謂左列傷害：一、毀敗一目或二目之視能。二、毀敗一耳或二耳之
    聽能。三、毀敗語能、味能或嗅能。四、毀敗一肢以上之機能。五、毀敗生殖之
    機能。六、其他於身體或健康，有重大不治或難治之傷害。刑法第十條第三項，
    定有明文。本件告訴人甲○○所受之前揭如事實欄所載之傷害，經原審及本院依
    職權向奇美醫院函詢，告訴人所受之腦創傷後之後遺症雖非重大不治，惟其頭部
    外傷，顱內出血經開刀手術所遺留之後遺症如：記憶力不好、注意力不集中、頭
    痛、頭暈、睡不著、神經質及焦慮等應屬重大難治之傷害等情，有該院九十二年
    一月二十九日（九二）奇醫字第０五０七號函及九十二年三月十一日（九二）奇
    醫字第一一五０號及九十二年八月二十五日（九二）奇醫字第三七０二號函各一
    紙在卷足憑，而告訴人甲○○亦就車禍後，四肢無問題、惟腳不能跑快、手不能
    持重及記憶力減退等情，於原審審理時供述甚詳（參見原審九十二年五月二十六
    日審  理筆錄），於本院調查時亦稱「頭會疼、記憶力不太好」等情，再參之上
    開奇美醫院之函以觀，顯見告訴人因本次車禍所受之傷害，應已達重大難治傷害
    之程度，已可認定。故核被告丁○○所為，係犯刑法第二百八十四條第一項後段
    之過失傷害致重傷害罪。
  (八)原審予以論罪科刑，並依過失傷害罪量處有期徒刑伍月，固非無見。惟查：本件
    被告丁○○因本次車禍致被害人甲○○傷害致重傷已如上述，惟原審卻認被告所
    為係過失傷害，顯有未洽。被告上訴意旨猶執前詞，否認犯罪，雖不足採，惟檢
    察官上訴意旨，執此指摘原判決不當，為有理由，自應由本院將原判決關於過失
    傷害部分撤銷改判。爰審酌被告之品行、犯罪之動機、目的、手段，其生活狀況
    、智識程度，與本件犯罪所生之危險、被告之過失程度甚於告訴人、告訴人與有
    過失、告訴人傷勢非輕，及被告犯罪後仍矯飾其詞，亦未與告訴人達成和解等一
    切情狀，量處如主文第二項所示之刑並諭知易科罰金之折算標準，以資懲儆。
二、無罪部分：
  (一)公訴意旨略以：被告丁○○於九十年年七月二日上午八時十分許，駕駛車牌號碼
    ＳＶ─八八八０號自用小客車，沿臺南市○○區○○路二段由南往北行駛，途經
    海佃路二段與安吉路交岔路口時，欲右轉進入安吉路，本應注意汽車行至交岔路
    口，轉彎車應讓直行車先行，而依當時情形，並無不能注意之情形，竟疏未注意
    右側後方慢車道上尚有直行機車行駛之情形，貿然右轉，適有告訴人甲○○騎乘
    車號ＺＺＺ─０七六號輕型機車，同向行駛在右側慢車道，其自用小客車車身與
    機車發生擦撞，致甲○○人車倒地，受有頭部外件併右側硬膜出血腫、蜘蛛膜下
    腔出血及腦水腫等重傷害，被告非但未下車查看並救護傷患，竟逕行駕車駛離現
    場，幸經乙○○記下車號報警而循線查獲。因認被告丁○○涉有刑法第一百八十
    四條之四之肇事逃逸罪。
  (二)被告丁○○固不否認於右揭時、地，駕駛自用小客車行經肇事地點即臺南市○○
    區○○路、安吉路交岔路口之事實，惟堅決否認有何駕車肇事致人受傷而逃逸之
    犯行，辯稱：並未與人發生擦撞，與本件車禍無涉，應係目擊者誤認，並無肇事
    逃逸之行為等語。
  (三)本件公訴人之所以認被告涉有肇事逃逸行為，無非係以告訴人甲○○確於前揭時
    地因騎乘機車而發生車禍倒地受傷及證人乙○○證稱被告所駕駛之自用小客車當
    時有撞擊告訴人所騎乘之機車而駛離現場等情，為其主要論據。惟按刑法第一百
    八十五條之四駕駛動力交通工具肇事致人死傷而逃逸罪之立法目的，係為維護交
    通安全，減少被害人之死傷，促使駕駛人於肇事後，能對於被害人提供及時救護
    ，為處罰肇事者於肇事後遺棄被害人於不顧，故參照同法第二百九十四條第一項
    之刑度增設之，本含有遺棄罪之性質，是上開罪名之成立，乃以行為人駕駛動力
    交通工具，因車禍肇事而導致被害人受有傷害或死亡之結果時，竟基於遺棄之故
    意，未予被害人適當救助即行逃逸者，始足當之。此外，行為人亦須對於駕車肇
    事，致人死傷之事實具有認識，且有意逃逸者，始能成罪，假若行為人對於其業
    已駕車肇事，或被害人因其駕車肇事而受有傷害等情事，並不知悉，則其事後雖
    有逕自離開肇事地點之事實，但因其並無逃逸之故意，故仍難論以該罪。
  (四)經查：
    被告於前述時、地，駕駛小客車與告訴人駕駛之機車發生擦撞事故，並造成告
      訴人受傷等事實，業如前開事實欄及理由欄一載明所述，且證人乙○○於肇事
      之際，距離肇事地點僅五、六公尺，亦無誤認之可能，是其證詞，應可採信，
      堪認被告於前述時地確有駕車突自內側車道變換至外側車道後，於交岔路口貿
      然右轉因而與告訴人之機車左側前後飾板發生擦撞，致告訴人人車倒地肇事，
  並致告訴人受傷之事實。
    被告前開自用小客車固與告訴人所駕駛機車發生擦撞，已如前述。臺南市警察
      局第三分局警員徐益利依被告之陳情書，於九十年七月二十六日，於臺南市稅
      捐處安南分處，勘驗被告上開車輛右側車身四處可疑擦撞痕跡，甲、高五十二
      公分、痕長七公分，乙、高五十四公分、痕之十．四公分，丙、高五十四．五
      公分、痕長九公分，丁、高五十八至六十公分、痕長十六公分，並於同年七月
      二十九日於同一地點勘驗告訴人機車二處可疑擦痕，高度分別為四十七公分及
      四十九公分高等情，有警訊筆錄及照片為憑（參見警卷第二、三頁、第六頁筆
      錄，及第十五頁至第二十八頁蒐證照片），比對二車車身之擦痕高度，均不相
      當，是否即為二車擦撞之痕跡，已有疑問。再者，警卷中之現場蒐證照片（第
      八頁至第十一頁及第十五頁至第二十八頁）共分二次拍攝取得，第一次係警員
      丙○○於肇事當日即七月二日所拍攝，第二次則係警員徐益利於七月二十六日
      所拍攝，肇事當日在被告自用小客車右後車門發現之新痕跡是並非刮痕、亦無
      磨損，是類似像灰塵被抹掉的痕跡，至於右後車輪上方板金明顯刮損，依處理
      交通事故經驗判斷，並非新痕跡等情，業據證人丙○○於本院審理時，到庭具
      結證稱在卷（參見原審九十一年十一月七日審理筆錄）。揆諸前開九十年七月
      二十六日警員徐益利比對二車擦撞痕跡結果，無一相符外，並審酌證人丙○○
      係臺南市警察局交通隊警員，專責處理交通事故，經驗豐富，且於肇事當日不
      久，即循線查獲被告，隨即勘驗車輛、拍照，並依其經驗判斷車損之新舊擦痕
      等情，足認被告右後車門上之擦拭痕跡即為本次車禍擦撞之處，應無疑義，至
      於其他部位之車損，應係舊痕跡，核與本次車禍無關。復就告訴人機車觀之，
      告訴人所駕駛之車輛為八十九年九月出廠，於八十九年十月二十六日購入，此
      有車輛查詢資料表一紙在卷可憑佐證，告訴人亦自承是購買新車，本件車禍發
      生前並無發生碰撞等情（參見原審九十二年五月八日審理筆錄），而觀諸前開
      蒐證照片，本件車禍除造成告訴人機車如上所述二處擦痕外，周身並無其他車
      損，甚至連機車座墊上之塑膠套亦無破損，機車並無嚴重之車損情形，應可認
      定。
    綜合告訴人之車損情形並非嚴重，及被告車輛於右後車門附近僅有灰塵抹去之
      擦拭痕跡，堪認被告駕駛之自用小客車擦撞告訴人機車左側力道甚輕，致未留
      下任何明顯車損，又本件車禍係屬被告駕車行進間，右後車門擦撞，並非正面
      或側面之猛烈撞擊，則被告對於該行進間所發生之右後車門輕微擦撞是否能即
      時查覺，單憑告訴人機車倒地受傷一節及證人乙○○在後目睹等情，尚無法獲
      得確認。
    又本件是經目擊證人乙○○目睹車禍發生後，尾隨被告所駕車輛，記下車牌後
      ，回到車禍現場，將車牌及自己資料交予現場不知名警察後，再不知名之人輾
      轉交予警員丙○○，丙○○依車籍資料循線查獲等情，業據證人丙○○於原審
      審理時，具結證稱在卷（參見原審九十一年十一月七日審理筆錄，第一八八頁
      及本院九十二年九月十七日審理筆錄），而證人乙○○就肇事後，被告駕駛自
      用小客車離開現場之過程一情，於檢察官偵查中具結證稱「．．撞到小客車的
      右車身，結果機車倒地，我以為肇事車子會停下來，結果沒停，所以就追上去
      ，追不上車，只抄下車號，回到現場把號碼給警方，．．（檢察官問：肇事車
      輛車速很快嗎？）開得很快，是在前第三個路口，因為紅燈攔下，才有辦法抄
      下車號。（檢察官問：當時的聲音很大？）我在車上沒聽到聲音」等語（參見
      偵查卷第十六頁），於原審審理時就此部分具結證稱「（法官問：車禍發生後
      ，汽車有無加速或停車？）我看他好像有要停車跡象，但是汽車仍然沿安吉路
      往前走」、「（法官問：你是如何判斷汽車有要停車的跡象？）依汽車轉彎的
      弧度，撞到後應該到內側車道來，但是汽車繞到外側車道來，速度有沒有減慢
      我就不知道了。（當時汽、機車發生碰撞時，你離他們多遠？）我當時在撞擊
      地點後方約五、六公尺」及「我是跟在肇事車輛後面，追了約三個紅綠燈停下
      來，我才看清楚車牌號碼」等語（參見原審九十一年十一月十七日審理筆錄）
      ，是證人乙○○並未聽聞二車之碰撞聲，但因目睹車禍發生過程，隨即尾隨被
      告車輛，至距肇事地點第三個紅綠燈始得確認被告車牌號碼，而肇事地點至右
      轉安吉路路後第三個有號制管制之交岔路口約數百公尺之遠，證人乙○○尾隨
      在後數百公尺，亦未發覺被告車速有何變化，足認被告自肇事後所為之行車速
      度如常，並未特別增快或減緩，駕駛行為亦未出現異常，甚至於交岔路口，仍
      未違規而停等紅燈之情，應可認定。
    綜合前、、所述，被告所駕駛之自用小客車於本件車禍中，僅有右後車
      門留有類似灰塵抹去之擦拭痕，該處非駕駛人兩眼可得平視注意之處，而證人
      乙○○位於汽、機車碰撞之處約五、六公尺遠，未聞碰撞聲，足認二車碰撞力
      道不大，被告是否能否知悉車禍之發生，已有疑問，再者，車禍發生後，其駕
      駛行為並無出現異常，此與一般肇事者於知悉肇事後，為逃逸多會加速或轉向
      之情迥異，自難認定被告主觀上確實知悉與人擦撞肇事一情。此外，本院復查
      無其他具體事證可認被告當時主觀上確已知悉其與人擦撞肇事一情，自難推定
      被告必然知情。則本件既無法證明被告對於其發生交通擦撞事故之情節知情，
      其逕自駕車離開現場，揆諸前揭犯罪要件說明，即與公訴意旨所述之肇事逃逸
      犯罪構成要件不合。
    另被告經原審囑託法務部調查局施以測謊鑑定之結果，雖就(1)案發時不知被害
      人是否自己騎車摔倒，及(2)案發時未開車撞到被害人的機車等事項，均測試呈
      情緒波動反應，研判有說謊，固有法務部調查局九十一年三月五日調科字第
      ０九一００四六八一０號測謊報告書一件在卷可參；惟按測謊鑑定，係依一般
      人在說謊時，會產生遲疑、緊張、恐懼、不安等心理波動現象，乃以科學方法
      ，由鑑定人利用測謊儀器，將受測者之上開情緒波動反應情形加以紀錄，用以
      分析判斷受測者之供述是否違反其內心之真意而屬虛偽不實。故測謊鑑定，倘
      鑑定人具備專業之知識技能，復基於保障緘默權而事先獲得受測者之同意，所
      使用之測謊儀器及其測試之問題與方法又具專業可靠性時，該測謊結果，如就
      有利之供述，經鑑定人分析判斷有不實之情緒波動反應，依補強性法則，雖不
      得作為有罪判決之唯一證據，但非無證據能力，仍得供裁判之佐證，其證明力
      如何，事實審法院有自由判斷之職權（最高法院九十一年度台上字第四○八○
      號、一一三六號、三五九號，九十年度台上字第二一四五號、五九三號，八十
      八年度台上字第五○三八號、二九三六號裁判意旨參照），是測謊資料固可為
      認定事實之參考，但不能作為認定被告犯罪與否之絕對及唯一之證據，則依照
      上開說明，本件既無其他積極證據足資證明被告肇事逃逸公共危險犯行，自不
      得僅以測謊之結果，為認定被告犯行之唯一證據，是無論本件測謊之結果如何
      ，均不足據為被告不利之認定，附此敘明。
    綜上所述，本件公訴人起訴被告涉有刑法第一百八十四條之四之肇事逃逸罪嫌
      ，依其所主張之證據，尚不足證明被告知悉其肇事而有逃逸之犯罪故意，本院
      復查無其他積極證據足資證明被告有何上開犯行，因而原審就此部分認被告被
      訴肇事逃逸罪行不能證明，而為無罪判決之諭知。檢察官就此部分上訴意旨指
      摘原判決採證不當，為無理由，應予駁回。
據上論斷，應依刑事訴訟法第三百六十八條、第三百六十九條第一項前段、第三百六
十四條、第二百九十九條第一項前段，刑法第二百八十四條第一項後段、第四十一條
第一項前段，罰金罰鍰提高標準條例第一條前段、第二條，判決如主文。
本案經檢察官李傳來到庭執行職務。
中    華    民    國      九十二      年      九      月      二十四    日
      臺灣高等法院臺南分院刑事第五庭
                                      審判長法官  楊    明    章
                                            法官  戴    勝    利
                                            法官  顏    基    典
右正本證明與原本無異。
肇事逃逸部分檢察官如不服本判決，應於判決送達後十日內向本院提出上訴書。
其餘不得上訴。
                                      法院書記官  呂    嘉    文
中    華    民    國      九十二      年      九      月      二十五    日
附錄本判決論罪科刑法條：
中華民國刑法第二百八十四條第一項(普通過失傷害罪)
因過失傷害人者，處六月以下有期徒刑、拘役或五百元以下罰金，致重傷者，處一年
以下有期徒刑、拘役或五百元以下罰金。


司法院資訊處製作；財團法人民間司法改革基金會備份。
